臺灣高等法院民事判決　　　　　　　 　　　 八十九年度保險上更(一)字第一三號
　上　訴　人　驊洲運輸股份有限公司
　法定代理人　鄭日省
　上　訴　人　甲○○
　被　上訴人　富邦產物保險股份有限公司
　法定代理人　石燦明
右列當事人間請求損害賠償事件，上訴人對於中華民國八十六年二月十二日臺灣臺北
地方法院第一審判決（八十五年保險字第六一號），提起上訴，經判決後，由最高法
院發回更審，本院判決如左：
　　主　　　文
原判決關於命上訴人給付之金額超過新台幣捌佰玖拾捌萬玖仟肆佰陸拾伍元本息部分
及該部分假執行之宣告暨命上訴人負擔訴訟費用之裁判均廢棄。
右開廢棄部分，被上訴人在第一審之訴及假執行之聲請均駁回。
其餘上訴駁回。
第一、二審及發回前第三審訴訟費用由被上訴人負擔五分之二，餘由上訴人負擔。
本判決第三項所命之給付，上訴人驊洲運輸股份有限公司如於假執行程序實施前，以
新台幣捌佰玖拾捌萬玖仟肆佰陸拾伍元預供擔保，得免為假執行。
　　事　　　實
一、上訴人甲○○未於言詞辯論期日到場，亦未提出書狀作何聲明及陳述，而上訴人
　　驊洲運輸股份有限公司（下稱驊洲公司）則到場聲明求為判決：(一)、原判決關於
　　不利上訴人部分廢棄。(二)、上開廢棄部分，被上訴人在第一審之訴及假執行之聲
　　請均駁回。(三)、第一、二審及發回前第三審訴訟費用由被上訴人負擔。(四)、如受
　　不利判決，願預供擔保請准宣告免為假執行。其事實上陳述，除與原判決及本院
　　前審判決記載相同部分，予以引用外，並補稱略以：(一)、訴外人世界先進積體電
　　路股份有限公司（下稱世界先進公司）貨品因失竊因而減省之費用，應自損害額
　　中扣除。(二)、事件發生後，訴外人世界先進公司原本可採取必要之措施，以減少
　　損害之發生，而不為此圖，竟與客戶解除契約，因而增加之損失，不應由上訴人
　　負責。所用之證據，援用原審及本院前審判決之立證方法。
二、被上訴人聲明求為判決：(一)、上訴駁回。(二)、第二審及發回前第三審訴訟費用由
    上訴人負擔。其事實上陳述，除與原判決及本院前審判決記載相同部分，予以引
　　用外，並補稱略以：(一)、被上訴人雖有向檢察官申請領回查扣之部分贓物及贓款
    ，但檢察官遲未發還，故不能自損害額中扣除。(二)、依訴外人世界先進公司之覆
    函可知本件遭竊貨物之管銷費用，均已支出，亦不能自損害額中扣除。所用之證
    據，援用原審及本院前審判決之立證方法。
三、本院依職權函請世界先進公司查復有關失竊電腦零組件ＤＲＡＭ之管銷費用，並
    調取本院八十五年度上易字第四二四三０號甲○○等竊盜案件偵審全卷。
　　理　　　由
一、按債權人以各連帶債務人為共同被告提起給付之訴，以被告一人提出非基於其個
    人關係之抗辯有理由者，應適用民事訴訟法第五十六條第一項之規定，最高法院
　　三十三年台上第四八一０號著有判例。本件上訴人驊洲公司爭執被上訴人請求金
　　額之數額等，有屬非基於其個人關係之抗辯者，經本院為實體上之調查，認其部
　　分抗辯有理由，揆諸前開說明，應列原審共同被告甲○○為上訴人；又上訴人甲
　　○○未於言詞辯論期日到場，核無民事訴訟法第三百八十六條所列各款之情形，
　　爰依被上訴人之聲請，由其一造辯論而為判決，合先敘明。
二、本件被上訴人起訴主張：上訴人甲○○原係上訴人驊洲公司僱用之司機，民國（
    下同）八十四年十月二十六日，竟與原審共同被告柯進增、彭修棋、陳文麒利用
    職務上之機會及處所，共同竊取訴外人世界先進公司置於新竹科學工業園區保稅
    倉庫內售與訴外人神達電腦股份有限公司（下稱神達公司）、宏碁電腦股份有限
    公司（下稱宏碁公司）將運出之電腦零組件ＤＲＡＭ記憶體（下稱ＤＲＡＭ）共
　　四萬六千二百顆，再賣與原審共同被告鄭增福等人。被上訴人係訴外人世界先進
　　公司上述ＤＲＡＭ大宗陸續運送貨物開放保單之保險人，已依保險契約理賠訴外
　　人世界先進公司新台幣（下同）一千六百二十五萬三千一百六十五元，並受讓損
　　害賠償權利，該ＤＲＡＭ以每顆三百五十元計算損害共達一千六百十七萬元，上
　　訴人自應就該金額與上訴人甲○○連帶負僱用人損害賠償責任等情，爰依保險法
　　第五十三條第一項、民法第一百八十八條第一項前段之規定及債權讓與之法律關
　　係，求為命上訴人連帶給付一千六百十七萬元及自起訴狀繕本送達翌日後之八十
　　六年二月四日起加計法定遲延利息之判決（按：被上訴人另訴請其餘原審共同被
　　告柯進增等損害賠償部分，分別經原審及本院更審前判決被上訴人一部勝訴，一
　　部敗訴後，雙方均未上訴而告確定。）。
　　上訴人驊洲公司則以：上訴人甲○○共同行竊之行為，違反海關管理保稅運貨工
　　具辦法第十三條及第十五條之規定，應非關其為司機之職務範圍，伊對上訴人甲
　　○○已盡相當之監督及注意，自無須對其負僱用人之侵權行為責任；又被上訴人
　　迄未證明其與訴外人世界先進公司間保險契約存在，縱有承保，訴外人世界先進
　　公司未於出貨前通知被上訴人，其保險契約亦屬無效；且被上訴人請求賠償金額
　　，未將貨品遭竊而不必支出之管銷、人事費用、裝配成本、出口運費、關稅、佣
　　金，以及檢察官查扣之ＤＲＡＭ贓物一八二顆與贓款七百二十萬元併予扣除，尤
　　有未合云云，資為抗辯。
三、經查被上訴人主張上訴人甲○○夥同原審共同被告柯進增、彭修棋、陳文麒於前
    開時地，利用職務之便，駕駛上訴人驊洲公司所有之保稅大貨車，載運放置石塊
    之二只木箱至新竹科學園區保稅倉庫內，共同竊取訴外人世界先進公司售予訴外
　　人神達公司、宏碁公司之ＤＲＡＭ共四萬六千二百顆，得手後，復利用載運保稅
　　物品出口裝車之便，將前開裝有贓物之木箱矇混搬運上車，再將該保稅車開住航
　　空站，於卸完其他保稅物品後，將該二只木箱載至航空站之廢物區取出贓物，並
　　予以轉賣之事實，業經上訴人甲○○及原審共同被告柯進增於彼等涉及之竊盜案
　　件偵審中坦承不諱（見臺灣新竹地方法院檢察署第一○六三○號偵查卷第九頁至
　　第十四頁、第一○三五○號偵查卷第十九頁至第二十一頁、第四十頁至第四十四
　　頁、臺灣新竹地方法院八十五年度易字第四○二號卷第二○六頁），核與證人即
　　訴外人世界先進公司職員陳日昇、蔣坤勝及證人即神達公司職員黃宗正、以及證
　　人即宏碁公司職員劉文正所結證之情節相符（見上開第一○三五○號偵查卷第九
　　十二至第九十四頁、本院上字卷(二)第十九頁背面）。且為上訴人驊洲公司所不爭
　　執，且上訴人甲○○因此所涉及刑責部分，亦經刑事法院依竊盜罪名，判處有期
　　徒刑八月確定，復有臺灣新竹地方法院八十五年度易字第四０二號刑事判決足據
　　（見原審卷(一)第七十二至七十八頁），自堪信為真實。
四、上訴人驊洲公司雖抗辯稱上訴人甲○○所為並非其職務之範圍，且系爭ＤＲＡＭ
　　亦非伊所承攬運送之貨物，故非屬其職務上所持有之物，伊無須負僱用人之連帶
　　賠償責任云云。惟按民法第一百八十八條第一項所謂受僱人因執行職務不法侵害
　　他人之權利，不僅指受僱人執行該職務所必要之行為，而不法侵害他人之權利者
　　而言，即受僱人之行為，在客觀上足認為與其執行職務有關，而不法侵害他人之
　　權利者，就令其為自己利益所為亦應包括在內（參照最高法院四十二年臺上字第
　　一二二四號判例）。本件上訴人甲○○為上訴人驊洲公司之受僱人，擔任保稅大
　　貨車司機，有被上訴人所提出之上訴人甲○○勞工保險卡可稽（見原審卷(一)第十
　　七頁），且為上訴人所不爭執。又查上訴人驊洲公司甲○○與原審共同被告柯進
　　增、彭修棋、陳文麒共同竊取系爭ＤＲＡＭ四萬六千二百顆，已如前述，上訴人
　　甲○○之所以得任意進出新竹科學園區以遂行其本件竊盜行為，係因其為上訴人
　　驊洲公司所僱用之保稅大貨車司機之故。則上訴人甲○○利用其執行職務之時間
　　及處所之機會竊取系爭ＤＲＡＭ，在客觀上足認為與其執行職務有關，依前揭說
　　明，上訴人驊洲公司自應與上訴人甲○○就竊取系爭ＤＲＡＭ四萬六千二百顆之
　　侵權行為連帶負損害賠償責任。上訴人驊洲公司另抗辯伊選任及監督上訴人甲○
　　○職務之執行，已盡相當之注意或縱加以相當之注意而仍不免發生損害云云，固
　　據其提出司機工作手冊及車輛使用手冊為證（見外放證物袋），惟查上訴人驊洲
　　公司不能證明上訴人甲○○確有接受該項訓練並知悉手冊內容，尚難認上訴人驊
　　洲公司已盡選任及監督之注意義務。另上訴人甲○○等人之竊盜行為，係由原審
　　共同被告柯進增、彭修棋躲進箱內，以瞞天過海方式潛入新竹科學園區，復以偷
　　天換日之方法竊得系爭電腦零件，有台北關稅局新竹科學工業園區支局載運單（
　　見外放證物袋）可據，實非新竹科學園區所得防範，被上訴人雖撤回對科學工業
　　園區管理局之訴訟，惟並未與該局達成和解而獲賠償，是上訴人驊洲公司所辯被
　　上訴人既已撤回對該管理局之訴訟，伊亦應免責云云，殊無足取。
五、被上訴人為訴外人世界先進公司售予訴外人神達公司、宏碁公司共四萬六千二百
　　顆電腦零組件ＤＲＡＭ之保險人，因該批電腦零組件失竊，被上訴人業已依據保
　　險契約理賠訴外人世界先進公司一千六百二十五萬三千一百六十五元，其中訴外
　　人神達公司部分為一萬八千九百顆，每顆以美金十三元（匯率一比二十六點九二
　　二新台幣─見本院更一卷第一０一頁）計算，折算新台幣共六百六十一萬四千七
    百三十六元；其餘訴外人宏碁公司部分為二萬七千三百顆，每顆以美金十二點九
    八元（匯率一比二十七點二新台幣─見本院更一卷第一０二頁）計算，折算新台
    幣共九百六十三萬八千四百二十九元，已據被上訴人提出保險單（見本院上字卷
　　(二)第二六–一頁）、損失賠償收據（見原審卷(一)第十八、十九頁）及統一發票為
　　證（見外放證物），並經證人黃宗正、劉文正於前開竊盜案件偵查中證述屬實（
　　見本院上字卷(二)第一一九頁）。雖上訴人驊洲公司抗辯該保險單係海上貨物主保
　　單云云。然查該保險單（見本院上字卷(二)第二六─一至三０頁），雖加有Marine
　　海上一詞，然查該保險單第九條第三項第二款載明：被上訴人承保範圍包括被保
　　險人（指訴外人世界先進公司）經核可貨物之所有內陸運送過程，係自被保險人
　　在新竹之倉庫至買受人在臺灣之倉庫，無論系爭貨物在途中運送或暫時存放於其
　　他倉庫，於未運送至買受人倉庫前，發生任何損害，皆在被上訴人承保範圍。足
　　見係純為陸上運送之約定，不得因契約加有「海上」二字而排除本件陸上運送之
　　適用。又依同條之約定，系爭ＤＲＡＭ為訴外人世界先進公司在科學園區保稅倉
　　庫內失竊，當亦在上開保險單承保範圍之內。上開保險單第二條雖又約定被保險
　　人每一次之出貨皆應向保險人通知，惟保險單並未約定應在出貨前或出貨後為之
　　，則縱本件通知係在出貨後為之，亦與保險契約無違，係屬有效，應認系爭失竊
　　之ＤＲＡＭ仍在承保範圍之內。
六、按被保險人因保險人應負保險責任之損失發生，而對於第三人有損失賠償請求權
    者，保險人得於給付賠償金額後，代位行使被保險人對於第三人之請求權，此觀
    保險法第五十三條第一項規定自明。依訴外人世界先進公司所開立之統一發票所
    載，售予訴外人神達公司部分被竊之一萬八千九百顆，每顆美金十三元（匯率一
　　比二十六點九二二新台幣─見本院更一卷第一０一頁），折算新台幣為六百六十
　　一萬四千七百三十六元（其計算式為：26.922×13×18,900=6,614,736元，元以
　　下四捨五入）；售予訴外人宏碁公司失竊部分之二萬七千三百顆，每顆美金十二
　　點九八元（匯率一比二十七點二新台幣─見本院更一卷第一０二頁），折算新台
　　幣為九百六十三萬八千四百二十九元（其計算式為：27.2×12.98×27,300=9,63
　　8,429 元，元以下四捨五入），且為上訴人驊洲公司所不爭執，應屬真實。則訴
    外人世界先進公司因系爭ＤＲＡＭ四萬六千二百顆失竊，合計損失為一千六百二
    十五萬三千一百六十五元（其計算式為：6,614.736＋9,368,429=16,253,165 元
    ）。惟查上訴人甲○○竊盜案件被查獲後，經檢察官扣押系爭ＤＲＡＭ贓物一百
    八十二顆、贓款七百二十萬元，有扣押物品清單可證（見本院更一卷第三十七至
　　三十九頁）。該七百二十萬元贓款，依刑法第三百四十九條第三項規定，為因贓
　　物變得之財物，以贓物論，被害人世界先進公司自可請求發還上開款（此贓款
　　並經被上訴人假扣押中─見本院更一卷第四十頁），及物。雖被上訴人主張扣
　　押之ＤＲＡＭ一百八十二顆已過時不能使用云云，惟為上訴人驊洲公司所否認，
　　而被上訴人復不能舉證以實其說，自無足取。查上開扣押之物ＤＲＡＭ一百八
　　十二顆，以每顆三百五十元計算（即26.9×13=350元，元以下四捨五入），計六
　　萬三千七百元，為兩造所不爭執（見本院更一卷第五十三頁），則上訴人驊洲公
　　司抗辯被上訴人請求之金額應扣除七百二十六萬三千七百元（其計算式為7,200,
　　000元＋63,700元=7,263,700 元），自屬有據。至系爭ＤＲＡＭ係訴外人世界先
　　進公司售予其直接客戶神達公司及宏碁公司之電腦零組件，未透過任何代理或經
　　銷之管道，該二公司取得該產品後，即以之為原料，組裝成模組產品裝備於電腦
　　之內，又上開零組件係屬成品，所有管銷費用、人事費用、製造及裝備成本均已
　　發生，且該批產品亦經報關出口，衍生之關稅及運費，皆已支出，不因系爭電腦
　　零件被竊而有減少或退費，有出貨單、Invoice ，送貨單及訴外人世界先進公司
　　九十世積電字第一０九號函可證（見本院上字卷(二)第一六一至一七三頁、本院更
　　一卷第六十六頁，即被上訴人對運費已支出不能退費一節亦不爭執－見本院更一
　　卷第一四六頁），則上開管銷等費用不應自損害額中予以扣除。故訴外人世界先
　　進公司之實際損害額應為八百九十八萬九千四百六十五元（其計算式為：16,253
　　,165元─7,263,700元=8,989,465 元），被上訴人既係代位訴外人世界先進公司
　　請求，自不得逾上開損害額，故被上訴人請求上訴人連帶給付八百九十八萬九千
　　四百六十五元部分，即屬有據。
七、綜上所述，被上訴人依據保險法第五十三條第一項及民法第一百八十八條第一項
　　前段之規定，請求上訴人連帶賠償八百九十八萬九千四百六十五元及自起訴狀繕
　　本送達（見原審卷(一)第二十六頁）翌日即八十六年二月四日起至清償日止，按年
　　息百分之五計算利息部分，自屬應予准許，至超過上開部分被上訴人之請求，即
　　屬不應准許。原審就上開不應准許部分所為上訴人敗訴之判決，自有未洽，上訴
　　論旨指摘原判決此部分不當，求予廢棄改判，為有理由；就上開應予准許部分所
　　為上訴人敗訴之判決，核無違誤，上訴論旨指摘原判決此部分不當，求予廢棄改
　　判，為無理由。惟查上訴人驊洲公司就其敗訴部分既陳明願預供擔保，聲請宣告
　　免為假執行，經核與規定相符，爰酌定相當之擔保金額，併予准許。
八、至兩造其餘之攻擊或防禦方法及未經援用之證據，經本院斟酌後，認為均不足以
    影響本判決之結果，自無逐一詳予論駁之必要，併此敘明。
九、據上綸結，本件上訴為一部為有理由，一部無理由，依民事訴訟法第四百五十條
　　、第四百四百九十條第一項、第七十九條但書、第四百六十三條、第三百九十二
　　條、第三百八十五條第一項前段，判決如主文。
中　　　華　　　民　　　國　　九十一　　年　　　四　　　月　　 十六 　　日
　　　　　　　　　　　　　　臺灣高等法院民事第十三庭
　　　　　　　　　　　　　　　　審判長法　官　林　鄉　誠
                                　　　法　官　謝　碧　莉
　　　　　　　　　　　　　　　　　　　法　官　劉　清　景
右正本係照原本作成。
如不服本判決，應於收受送達後二十日內向本院提出上訴書狀，其未表明上訴理由者
，應於提出上訴後二十日內向本院補提理由書狀（均須按他造當事人之人數附繕本）
上訴時應提出委任律師或具有律師資格之人之委任狀；委任有律師資格者，另應附具
律師及格證書及釋明委任人與受任人有民事訴訟法第四百六十六條之一第一項但書或
第二項（詳附註）所定關係之釋明文書影本。
中　　　華　　　民　　　國　　九十一　　年　　　四　　　月　　 十八 　　日
　　　　　　　　　　　　　　　　　　　書記官　高　澄　純
附註：
民事訴訟法第四百六十六條之一（第一項、第二項）：
對於第二審判決上訴，上訴人應委任律師為訴訟代理人。但上訴人或其法定代理人具
有律師資格者，不在此限。
上訴人之配偶、三親等內之血親、二親等內之姻親，或上訴人為法人、中央或地方機
關時，其所屬專任人員具有律師資格並經法院認為適當者，亦得為第三審訴訟代理人
。
